臺灣屏東地方法院民事判決　　　　　　　 99年度訴字第735號
原　　　告　葉梅英
被　　　告　林貞君
上列當事人間請求侵權行為損害賠償事件，本院於民國99年12月
27日言詞辯論終結，判決如下：
    主  文
原告之訴駁回。
訴訟費用由原告負擔。
    事實及理由
一、按訴狀送達後，原告不得將原訴變更或追加他訴，但擴張或
    減縮應受判決事項之聲明者，不在此限，民事訴訟法第255
    條第1 項第3 款定有明文。本件原告起訴請求被告給付新台
    幣（下同）50萬460元，於訴狀送達後改為請求被告給付53
    萬9,290元，核屬擴張應受判決事項之聲明，於法並無不合
    ，應予准許。
二、原告主張：伊與被告比鄰而居，被告於民國98年10月9日上
    午8時30分許，藉口其住處鐵皮遭伊敲打，至伊住處前責問
    ，繼而誣指伊持水桶衝出大門毆打其手臂，並提出刑事傷害
    告訴，經本院以99年度易字238號刑事判決依傷害罪處伊拘
    役30日，伊不服提起上訴，經臺灣高等法院高雄分院以99年
    度上易字883號刑事判決駁回上訴確定，伊已就上開刑事判
    決向本院聲請再審，另對被告提出誣告告訴在案。當日事發
    經過實係伊在住處安靜洗衣，被告尋釁斥罵，伊置之不理後
    ，被告突衝入伊住處欲加毆打，伊絕未步出自家大門，又因
    被告伸指將伊逼至牆邊，伊無處可退，始持水桶抵擋，被告
    尚扯壞伊水桶，伊並不知被告何以受傷，惟絕非伊所造成。
    又被告與其任職屏東縣政府警察局之夫莊士漢自97年起與伊
    為鄰後，屢憑渠等之法律知識假借事端向伊索求金錢，被告
    此次虛構事實誣告伊，除嚴重損害伊之名譽，於本院99年度
    司屏簡調字第58號調解程序中，復要求伊給付5 萬元以為和
    解條件，是被告係為向伊詐財而對伊誣告，其故意不法侵害
    伊權利之事證已屬明確，自應對伊所受損害負賠償責任：伊
    因被告捏造之詞遭此訟累，出庭應訴須由伊兄駕車搭載，支
    出交通費用10萬元。再伊原任職於宏陽工廠（址設屏東縣高
    樹鄉○○村○○路1 之10號），因受誣告遭起訴、判刑，名
    譽嚴重受損，心中自有未甘，致伊夜間無法入眠，精神狀態
    欠佳，除須就診求醫，支出醫療費用1,850 元，更因而失去
    工作，損失薪資收入20萬元，且伊之身體、健康、名譽遭被
    告不法侵害，精神上受有痛苦，得向被告請求賠償非財產上
    之損害20萬元，以資慰藉。此外，伊上開罪刑經易科罰金，
    支出3 萬元，被告提起附帶民事訴訟向伊請求賠償，經本院
    以99年度屏簡字第371 號判決伊應給付被告1 萬380 元，伊
    不服提起上訴，支出第二審裁判費1,500 元，又伊提起本件
    侵權行為損害賠償訴訟，支出第一審裁判費5,510 元，為求
    舉證而拍攝現場照片，支出攝影費700 元，爰依侵權行為之
    法律關係，請求被告如數賠償等情，並聲明：被告應給付原
    告53萬9,290元。
三、被告則以：伊與原告為鄰居關係，原告因細故對伊心生不滿
    ，於上開時日以不明物體敲破伊住處鐵皮，伊聞聲至原告住
    處外與原告理論，遭原告以水桶毆打成傷並出言恫嚇，故伊
    對原告提出毀損、傷害告訴，毀損部分伊於本院刑事庭審理
    時撤回告訴，判決不受理，傷害部分則經判決原告傷害罪處
    拘役30日確定，是原告確有傷害伊之事實，伊對原告並無侵
    權行為，自無賠償之理等語，資為抗辯。並聲明：原告之訴
    駁回。
四、按因故意或過失，不法侵害他人之權利者，負損害賠償責任
    ，民法第184 條第1 項前段定有明文。故該損害賠償之債，
    除行為人須有故意或過失，因而侵害他人權利肇致損害外，
    尚以行為人之行為具備違法性為成立要件。而行使權利之行
    為，若未逾越正當範圍，雖侵害他人權利，亦可阻卻違法。
    次按當事人主張有利於己之事實者，就其事實有舉證之責任
    ，民事訴訟法第277 條前段亦規定甚明。本件原告主張依故
    意侵權行為法律關係請求被告賠償損害，自應就被告有故意
    或過失之不法行為，並致原告受有損害，且兩者之發生有相
    當因果關係存在等事實舉證證明，始認其已盡舉證責任。
五、經查：
  (一)原告與被告比鄰而居，於98年10月9 日上午8 時30分許，被
    告聽聞自家住處鐵皮有遭敲打之聲響，乃至原告位於屏東縣
    高樹鄉南華村大同巷51號住處前責問，兩造發生爭執，原告
    遂基於傷害他人身體之犯意，持其所有水桶1 個毆打被告手
    臂，並恫稱：「要打死妳」等語，使原告受有右手挫擦傷及
    左手臂瘀腫之傷害，被告提出傷害、毀損、恐嚇之告訴後，
    原告經臺灣屏東地方法院檢察署檢察官以99年度調偵字第77
    號提起公訴，經本院刑事庭以99年度易字238 號判處傷害罪
    刑拘役30日，如易科罰金以1,000 元折算1 日（恐嚇被告之
    危險行為，為傷害之實害行為所吸收，不另論罪），毀損部
    分則因被告撤回告訴，判決不受理，並經臺灣高等法院高雄
    分院以99年度上易字883 號刑事判決駁回原告之上訴，案經
    確定一事，業經本院調取上開刑事案件卷宗查明無誤，足堪
    認定。
  (二)又被告於上開時、地遭原告傷害及恐嚇之事實，業據被告於
    上開刑事案件警詢、偵訊及法院審理時證稱：當時伊隔壁鄰
    居葉梅英敲打伊住處鐵皮，聲音很響亮，伊出來察看，並至
    葉梅英家門口質問為何敲打鐵皮，葉梅英就推她家鐵門要撞
    伊，伊往後退開未遭撞及，葉梅英復衝出，手持水桶朝伊手
    臂毆打，一邊打一邊說要打死伊，還打到水桶破裂，伊受傷
    後跑到馬路轉角，打電話叫伊先生報警處理，當時是救護車
    載伊去同慶醫院，伊右手有挫擦傷，左手臂瘀腫等語明確（
    見上開刑事案件警卷第7 至8 頁、偵卷第5 頁、本院卷第34
    至35頁），並有同慶醫院診斷證明書及照片附卷可稽（見上
    開刑事案件警卷第10、16頁、偵卷第9 頁），而觀諸卷附照
    片，被告受傷部位均在手肘背面及手肘關節處，顯見被告當
    時應係採取防禦姿勢格擋，倘被告當時有出手攻擊原告之情
    形，其手指、手掌、拳頭等處即應有攻擊之傷勢，然被告並
    無此傷勢，足徵被告證稱其遭原告毆打一節，與事實相符，
    應可採信。況依原告所述，被告僅以手指指她，依此情狀，
    尚難認存有何種不法侵害而須正當防衛之必要，是原告辯稱
    當時係為防衛云云，非無疑義，其確係基於傷害犯意，而持
    水桶毆傷被告之事實，已堪認定。故被告為原告所犯傷害罪
    之被害人，依刑事訴訟法第232 條之規定，自得為告訴，其
    依法行使刑事告訴權，且未逾越正當範圍，縱或侵害原告之
    名譽，亦可阻卻違法，並無違法性可言。
  (三)再原告就所主張被告不法行為及其所受損失，固提出國仁醫
    院心臟科、胃腸肝膽科、泌尿科收據、估價單、臺灣屏東地
    方法院檢察署收據及99年度偵字第149 號刑事傳票、屏東縣
    高樹鄉調解委員會調解通知書及調解不成立證明書、事發後
    所攝之模擬相片4 張及照相費用收據、本院99年10月19日屏
    院惠刑溫99易238 號第0990029080號函、收據、送達證書、
    99年度司屏簡調字第58號調解筆錄、屏東縣警察局99年8 月
    23日屏警督字第0990043492號書函、99年7 月18日之被告手
    臂傷口所留下疤痕照片影本4 張、刑事再審聲請狀為證（見
    本院卷第7 、13至16、22至24、32、33、35-5、36-6、65、
    66、70至72、75、98、99、102 頁），惟觀諸上開證據之內
    容，均無從據以認定被告之行為有何不法，故原告主張其係
    遭被告誣告云云，並未能提出確切之證據加以證明，其主張
    自無可採。從而，原告請求被告負侵權行為損害賠償責任，
    即屬無據。
六、綜上所述，本件原告依侵權行為之法律關係，請求被告給付
    53萬9,290 元，為無理由，應予駁回。
七、據上論結，本件原告之訴為無理由，依民事訴訟法第78條，
    判決如主文。
中    華    民    國  100     年    1     月    10    日
                    民事第二庭    法  官  李珮妤
以上正本係照原本作成。
如不服本判決，應於收受送達後20日內向本院提出上訴書狀，其
未表明上訴理由者，應於提出上訴後20日內向本院補提理由書狀
（均須按他造當事人之人數附繕本）。
中    華    民    國  100     年    1     月    10    日
                                  書記官  蔡妮君